臺灣高等法院臺中分院刑事裁定　
111年度上訴字第147號
聲  請  人
即  被  告  吳尚豪




選任辯護人  吳呈炫律師（法扶律師）
聲請人  即  
選任辯護人  王瑞甫律師（法扶律師）
被      告  潘宥年


上列聲請人等因被告等違反毒品危害防制條例案件（本院案號：
111年度上訴字第147、148號），聲請撤銷羈押、具保停止羈押
，本院裁定如下：
    主  文
聲請駁回。
    理  由
一、本件聲請意旨略以：
(一)被告吳尚豪部分：
　1.被告吳尚豪於偵查及原審審理中均已坦承犯行，並主動供出
    上手，協助作證，且相關證物經檢警查扣在案，絕無相當理
    由或有事實足認有串供或滅證之虞，亦無反覆實施同一犯罪
    之虞，且其前曾犯過失致死罪，經判處有期徒刑8月未曾脫
    逃或有未到庭之情事，顯見被告面對司法，並無任何逃亡之
    心，加以已主動繳納所有犯罪所得，可見被告吳尚豪應未具
    有刑事訴訟法第101條第1項第3款、同法第101條之1第1項第
    10款羈押之事由，應予撤銷原裁定。
　2.退步言，縱認被告吳尚豪有羈押之原因，惟被告吳尚豪有一
    名年僅20歲正在讀書之弟弟，及高齡需人照顧之外婆需其工
    作撫養，被告吳尚豪母親收入微薄，若繼續羈押，必將致其
    家庭生活、經濟深受影響。被告吳尚豪原具有穩定之工作，
    家庭感情融洽，並無毒品前科且非犯罪慣犯，應可認被告吳
    尚豪斷無逃亡或反覆實施犯罪，請准具保並限制住居於戶籍
    地，並命其每日至轄區派出所報到等語。
(二)被告潘宥年部分：
　1.被告潘宥年於原審已坦承犯行，堪認犯後態度尚佳，且家中
    尚有一名就讀國小之幼兒，被告羈押至今已2百餘日，與其
    許久不見，被告倘獲准交保，定當飛奔與其團聚，並無逃亡
    之可能。
  2.被告潘宥年於本案中非居主導地位、販賣次數不多，經此長
    時間羈押，已深受震撼與後悔，並無反覆實施犯罪導致刑責
    加重之可能，足認並無羈押被告潘宥年之必要。
　3.時值農曆春節前夕，該名幼兒仰賴被告照顧，被告對其最放
    心不下，請求准予具保停止羈押，使被告得以返家過年、安
    頓家庭，被告願定時至轄區派出所報到等語。　　
二、被告及得為其輔佐之人或辯護人，得隨時具保向法院聲請停
    止羈押，刑事訴訟法第110條第1項定有明文。本件被告潘宥
    年之刑事聲請停止羈押狀雖係載有「具狀人：潘宥年」、「
    選任辯護人：王瑞甫律師」，惟查本件聲請狀之狀尾並無被
    告潘宥年本人之簽章或捺指印，而僅蓋有選任辯護人「王瑞
    甫律師」之印文乙枚，是被告潘宥年部分應以其選任辯護人
    王瑞甫律師為聲請人，其依法得聲請具保停止羈押，先予敘
    明。
三、按羈押被告之目的，在於確保訴訟程序之進行、確保證據之
    存在、真實及確保刑罰之執行，而被告有無羈押之必要，及
    羈押後其原因是否仍然存在，有無繼續羈押之必要，應否延
    長羈押等，均屬事實認定之問題，法院有依法認定裁量之職
    權，自得就具體個案情節予以斟酌決定，如就客觀情事觀察
    ，法院許可羈押之裁定在目的與手段間之衡量，並無明顯違
    反比例原則情形，即無違法或不當可言。次按刑事訴訟法第
    101條之1所定之預防性羈押，係因考慮該條所列各款犯罪，
    一般而言，對於他人生命、身體、財產有重大之侵害，對社
    會治安破壞甚鉅，而其犯罪性質，從實證之經驗而言，犯罪
    行為人大多有再三反覆而為之傾向，故為避免此種犯罪型態
    之犯罪行為人，在同一社會環境條件下，再次興起犯罪之意
    念而再為同一之犯罪，因此透過拘束其身體自由之方式，避
    免其再犯，是法院依該條規定決定是否應予羈押時，並不須
    有積極證據，足認其確實準備或預備再為同一之犯罪，而僅
    須由其犯罪之歷程觀察，其於某種條件下已經多次犯下該條
    所列之罪行，而該某種條件，現在正存在於被告本身或其前
    犯罪之外在條件並未有明顯之改善，而可使人相信在此等環
    境下，被告有可能再為同一犯罪之危險，即可認定有反覆實
    施該條犯罪之虞。另按聲請停止羈押，除有同法第114條各
    款所列情形之一不得駁回者外，其准許與否，該管法院有自
    由裁量之權（最高法院46年台抗字第21號判例、91年度台抗
    字第456號裁定意旨參照）。
四、經查：
(一)本件被告吳尚豪、潘宥年（下稱被告二人）前經本院訊問後
    ，認為被告二人涉犯毒品危害防制條例第4條第2項販賣第二
    級毒品罪、同條例第4條第6項、第2項販賣第二級毒品未遂
    罪、同條例第10條第2項施用第二級毒品罪；被告吳尚豪另
    涉犯洗錢防制法第14條第1項及一般洗錢罪等犯罪嫌疑重大
    ，且均有刑事訴訟法第101條第1項第1、3款及同法第101條
    之1第1項第10款情形，有事實足認為有反覆實施同一犯罪之
    虞，非予羈押，顯難進行審判、執行，均於民國111年1月13
    日裁定羈押在案，先予敘明。
(二)按羈押被告乃刑事訴訟上不得已之措施，法院於認定羈押被
    告之原因是否存在時，僅就被告是否犯罪嫌疑重大，有無刑
    事訴訟法第101條、第101條之1所定情形為必要之審酌。本
    件被告二人因涉犯上開各罪，業於原審及本院訊問時均坦承
    不諱，並有證人之指述及卷內證據資料可佐，復經原審法院
    即臺灣臺中地方法院以110年度訴字第1049、1190號判決判
    處罪刑在案（見本院卷第103至152頁之上開原審判決），本
    案雖尚未確定，然足見被告二人犯罪嫌疑確屬重大。又被告
    二人所涉犯販賣第二級毒品罪部分乃最輕本刑為5年以上有
    期徒刑之重罪，復經原審法院分別判處如原判決附表一編號
    1至4（吳尚豪部分）、附表一編號3至6（潘宥年部分）之重
    刑，良以重罪常伴有逃亡之高度可能，係趨吉避凶、脫免刑
    責、不甘受罰之基本人性，可預期其逃匿以規避審判程序進
    行及刑罰執行之可能性甚高，被告二人復無高齡或不利逃亡
    之身體疾病等因素，且按目前實務上，在國內尚有家人並有
    固定住居所情況下，仍不顧家人而棄保潛逃，致案件無法續
    行或執行之情事，所在多有，被告二人聲請意旨雖以前詞置
    辯，然亦未提出相關證據令本院形成被告逃亡可能性甚低之
    心證，自有事實及相當理由足認有逃亡之虞，可見被告二人
    確具有刑事訴訟法第101條第1項第1、3款之羈押原因。又被
    告吳尚豪所涉犯販賣第二級毒品罪，並非單一事件，而係多
    次為之，且密集於110年1月至2月間；被告潘宥年本件所涉
    犯販賣第二級毒品次數非少，且其涉犯原判決附表一編號4
    （起訴書犯罪事實三）販賣第二級毒品未遂犯行遭逮捕後，
    檢察官聲請羈押，經原審法院諭知限制住居後，又再犯原判
    決附表一編號5、6（起訴書犯罪事實四）之2次販賣第二級
    毒品犯行，足認被告二人均有反覆實施毒品危害防制條例第
    4條第2項販賣第二級毒品罪之虞，可見被告二人確具有刑事
    訴訟法第101條之1第1項第10款之羈押原因。再酌以被告二
    人所涉販賣第二級毒品犯嫌，助長毒品氾濫，損害社會安全
    及國人健康甚鉅，並慮及國家刑罰權遂行之公益考量，認對
    被告二人為羈押處分係適當必要，衡以司法追訴之國家社會
    公益與被告二人人身自由私益之利益比較後，認被告仍有羈
    押之必要性，且該羈押之必要性尚無從以限制住居、限制出
    境及具保等手段替代。
(三)至被告二人聲請意旨所稱家庭狀況縱其情屬實而值憐憫，惟
    以刑事訴訟程序關於被告羈押之執行，係為確保國家司法權
    對犯罪之追訴處罰及保障社會秩序而採取之必要手段，上開
    被告二人家庭狀況之因素，依法尚非得以審酌是否繼續羈押
    之要件。另被告吳尚豪聲請意旨稱其絕無有串供或滅證之虞
    等語，然本院並未以其有此情為羈押事由，此部分聲請意旨
    容有誤會。
(四)綜上所述，被告二人上述刑事訴訟法第101條第1項第1、3款
    、同法第101條之1第1項第10款之羈押原因尚未消滅，且審
    酌比例原則及必要性原則，認仍有羈押之必要，又核無刑事
    訴訟法第114條各款所列不得駁回具保停止羈押聲請之事由
    ，是本件聲請撤銷羈押、具保停止羈押，自均難准許，應均
    予駁回。
五、據上論斷，應依刑事訴訟法第220條，裁定如主文。
中　　華　　民　　國　　111 　年　　1 　　月　　22　　日
        　　刑事第六庭    審判長法　官  張  靜  琪
　　　　　 　　　　　　　　　   法　官  鍾  貴  堯
 　　　　　　　　　　　　　　　 法　官  劉  柏  駿     

以上正本證明與原本無異。     
如不服本裁定，得於收受送達後5日內向本院提出抗告書狀(須附
繕本)。因疫情而遲誤不變期間，得向法院聲請回復原狀。

                                書記官  林  巧  玲
　　　　　　　　　　　　　　　　
中　　華　　民　　國　　111 　年　　1 　　月　　22　　日